【裁判字號】    90,判,208
【裁判日期】    900208
【裁判案由】    勞保
【裁判全文】
最  高  行  政  法  院  判  決                      九十年度判字第二○八號
    原      告  甲○○
    被      告  勞工保險局
    代  表  人  郭芳煜
右當事人間因勞保事件，原告不服行政院中華民國八十八年九月十四日台八十八訴字
第三四五七九號再訴願決定，提起行政訴訟，本院判決如左：
    主  文
原告之訴駁回。
訴訟費用由原告負擔。
    事  實
緣原告係由屏東縣泥水業職業工會申報加入勞工保險，於民國八十七年七月一日以其
因罹患右側乳癌行右乳切除手術，向被告申請殘廢給付。經被告以八十七年七月十日
八七保給字第一○○八七五一號書函復以所患未合殘廢給付標準表規定給付標準，所
請殘廢給付應不予給付。原告不服，向勞工保險監理委員會申請審議，及提起訴願、
再訴願，均遭決定駁回，遂提起行政訴訟，茲摘兩造訴辯意旨於次：
原告起訴意旨略謂：一、依勞工保險條例第五十三條規定：被保險人因普通傷害或罹
患普通疾病，經治療終止後，如身體遺存障害，適用殘廢給付標準表規定之項目，並
經．．．特約醫院診斷為永久殘廢者，．．．依同表規定之殘廢等級給付標準，一次
請領殘廢補助費。原告因右側乳癌至屏東基督教醫院治療，八十七年四月十五日行右
乳切除手術，同年六月八日治療終止，審定殘廢，無好轉可能，據該院出具之勞工保
險殘廢診斷書內載：右側乳房切除，建議從事較輕便工作。診斷醫師以其專業素養，
及對原告身體狀況之評估，認定原告不宜從事粗重工作，原告以從事建築之泥水工，
因乳癌疾病造成工作上有所限制，原收入必定驟減。一再訴願決定以乳癌並未列入勞
工保險殘廢給付標準表之殘廢項目而不予給付；惟查勞工保險條例及相關規定亦無明
訂乳癌拒絕給付之規定。勞工保險條例第五十五條第六款：被保險人身體遺存障害，
不適合殘廢給付標準表所定之各項目時，得衡量其殘廢程度，比照同表所定之身體障
害狀態，定其殘廢等級。「胸腹部臟器」附註二：胸腹部臟器機能遺存障害，須將症
狀綜合衡量，．．．比照精神、神經障害等級審定基本原則、綜合審定其等級。「精
神、神經」附註一：審定基本原則之（五）因．．．障害，．．．身體之勞動力較一
般顯明低下者，適用第七級。勞工保險乃為保障勞工生活，促進社會安全而制定，此
立法宗旨於勞保條例第一條開宗明義闡明，近年來行政院勞委會頻頻以命令放寬勞保
現金給付範圍，以因應社會變遷及原法令之不足，此德政，值得推崇與肯定，為立法
宗旨之落實。本案原告因乳癌致工作及生活上確有障害，亦應本勞保立法精神，給予
生活保障，不應拘泥於字句上之爭執。二、請撤銷原處分及一再訴願決定等語。
被告答辯意旨略謂：一、原告所提訴之聲明為「依殘廢給付標準表第四十七項第七等
級四四○日給付」，係為給付之訴之請求，惟實務上現行行政訴訟爭訟審理之範圍為
撤銷訴訟，尚不包括給付之訴，是原告訴之聲明主張之訴訟類型為給付之訴，與現行
實務所採之見解顯有未合，合先敘明。二、按「被保險人因普通傷害或罹患普通疾病
，經治療終止後，如身體遺存障害，適用殘廢給付標準表規定之項目，並經保險人自
設或特約醫院診斷為永久殘廢者，得按其平均月投保薪資，依同表規定之殘廢等級及
給付標準，一次請領殘廢補助費，．．．。被保險人領取普通傷病給付期間，或其所
患普通傷病經治療一年以上尚未痊癒，如身體遺存障害，適合殘廢給付標準表規定之
項目，並經保險人自設或特約醫院診斷為永不能復原者，得比照前項規定辦理。」「
本條例第五十五條及勞工保險殘廢給付標準表未規定之事項，得由中央主管機關補充
規定之。」為勞工保險條例第五十三條及同條例施行細則第八十條所規定。本件原告
不服被告之核定，請依勞工保險條例第五十五條第六款規定，比照殘廢給付標準表之
身體障害狀態定其殘廢等級並予給付云云，惟勞工保險條例第五十五條第六款規定係
指被保險人殘廢之情形不在勞工保險殘廢給付標準表各項目規定中，惟其障害之結果
與同表特定項目相同，比照該項目定其殘廢等級而言。是原告所稱非有理由。本件原
告檢附財團法人屏東基督教醫院八十七年六月八日開具之殘廢診斷書影本，並未有遺
存機能障害致工作上有明顯阻害之記載，被告否准所請，並無不合。此亦為行政救濟
機關所維持之見解。三、據上論結，原告所提主張，顯無理由，敬請駁回原告之訴等
語。
    理  由
按「被保險人因普通傷害或罹患普通疾病，經治療終止後，如身體遺存障害，適合殘
廢給付標準表規定之項目，並經保險人自設或特約醫院診斷為永久殘廢者，得按其平
均月投保薪資，依同表規定之殘廢等級及給付標準，一次請領殘廢補助費，．．．。
被保險人領取普通傷病給付期滿，或其所患普通傷病經治療一年以上尚未痊癒，如身
體遺存障害，適用殘廢給付標準表規定之項目，並經保險人自設或特約醫院診斷為永
不能復原者，得比照前項規定辦理。」「本條例第五十五條及勞工保險殘廢給付標準
表未規定之事項，得由中央主管機關補充規定之。」為勞工保險條例第五十三條及同
條例施行細則第八十條定有明文。本件原告係由屏東縣泥水業職業工會申報加入勞工
保險，於八十七年七月一日以其罹患右側乳癌行右乳切除手術，向被告申請殘廢給付
，經被告以八十七年七月十日八七保給字第一○○八七五一號書函復以所患未合殘廢
給付標準表規定給付標準，所請殘廢給付應不予給付，原告不服，循序提起行政訴訟
，主張：原告因右側乳癌，經屏東基督教醫院行右乳切除手術，並建議從事較輕便工
作，有該院出具之殘廢診斷書可證，相當於「胸腹部臟器機能遺存障害，其身體之勞
動力較一般顯明低下，應依殘廢給付標準表第四十七項第七等級四四○日給付云云。
經查：原告所提出之屏東基督教醫院出具之勞工保險殘廢診斷書所載傷病名稱為「右
側乳癌」，殘廢詳況為「右側乳房切除，建議從事較輕便工作。」有該診斷書附卷可
稽，上開診斷書並未有遺存機能障害致工作上有明顯阻害之記載，且所患並未列入勞
工保險殘廢給付標準表規定之殘廢給付範圍，自不得申領本件殘廢給付。次查：勞工
保險條例第五十五條第六款規定係指被保險人殘廢之情形不在勞工保險殘廢給付表各
項目規定中，惟其障害之結果與同表特定項目相同，比照該項目定其殘廢等級而言，
原告切除之右乳房僅係胸部外之哺乳器官，尚非胸腹腔內之內臟器官，原告主張應比
照殘廢給付標準表第四十七項第七等級四四○日給付，尚難採據。至原告身體如另有
遺存障害，符合勞工保險殘廢給付標準表之規定，仍得檢具相關文件，另行申請殘廢
給付，迭據一再訴願決定明在案。從而原告所訴各節，均無足取。本件原處分揆諸
首揭規定，洵無違誤，一再訴願決定，遞予維持，俱無不合，原告起訴意旨，難謂為
有理由，應予駁回。
據上論結，本件原告之訴為無理由，爰依行政訴訟法施行法第二條、行政訴訟法第九
十八條第三項前段，判決如主文。
中    華    民    國     九十        年      二      月       八        日
                    最 高 行 政 法 院  第 二 庭
                                審 判 長 法  官      陳  石  獅
                                         法  官      徐  樹  海
                                         法  官      彭  鳳  至
                                         法  官      高  啟  燦
                                         法  官      黃  合  文
右  正  本  證  明  與  原  本  無  異
                                         法院書記官  陳  佩  玲
中    華    民    國     九十        年      二      月       九        日


司法院資訊處製作；財團法人民間司法改革基金會備份。
